【裁判字號】    90,上易,2913
【裁判日期】    900919
【裁判案由】    違反電子遊戲場業管理條例等
【裁判全文】
臺灣高等法院刑事判決                            九十年度上易字第二九一三號
    上  訴  人  臺灣臺北地方法院檢察署檢察官
    被      告  甲○○
右上訴人因被告違反電子遊戲場業管理條例等案件，不服臺灣臺北地方法院九十年度
易字第八四七號，中華民國九十年六月七日第一審判決（起訴案號：臺灣臺北地方法
院檢察署八十九年度偵字第九五○五號及移送併辦：八十九年度偵字第一一四○四號
）提起上訴，本院判決如左：
    主  文
原判決撤銷。
甲○○違反未依規定辦理營利事業登記者，不得經營電子遊戲場業之規定，處拘役拾
日，如易科罰金以參佰元折算壹日。電子遊戲機一台（含ＩＣ板一塊）、新台幣捌拾
元均沒收。
    事  實
一、甲○○明知其未依電子遊戲場業管理條例之規定辦理營利事業登記，竟自民國（
    下同）八十九年四月十五日起，在台北市○○路四九四號地下室許雲傑開設之「
    海寶泡沫茶坊」內，向許雲傑租用場地擺設電子遊戲機一台，供不定之人把玩以
    營利，而經營電子遊戲場業，嗣於同月十八日二十二時許，為警當場查獲，並扣
    得上開電子遊戲機一台（含ＩＣ板一塊），及機台內之營利所得新台幣（下同）
    八十元。
二、案經台北縣警察局信義分局報請台灣台北地方法院檢察署檢察官偵查起訴。
    理  由
一、右開事實，業據被告於警訊、偵查、原審及本院供承不諱，核與已決被告許雲傑
    （經原審判決無罪確定）於警訊、偵查及原審所陳相符，並有臨檢紀錄表、相片
    二張、扣押物品清單在卷可稽，雖被告另辯稱只是擺設待賣機台展示云云，惟參
    之許雲傑於警訊中所稱：「（問：該台電玩如何玩法？）投十元銅幣，每元為一
    分，押中所選擇的面板水果倍數為二倍到五十倍不等。所押的錢必須玩完，沒有
    退換之用」（偵查卷第五頁背面參照），及「我是租（場地）給甲○○，每月新
    台幣五百元，營業所得是甲○○所有」、「因甲○○告知是經濟部檢驗局合格之
    機種，可擺設供不特定人把玩，所以才同意擺設」等語（見偵查卷第六頁），足
    認被告擺設上開遊戲機，係以供人把玩以營利，其所辯及許雲傑另亦稱係待賣展
    示云云，自係卸責之詞，不足採信。被告前開犯行，事證明確，足以認定。
二、按電子遊戲場業管理條例第一條規定「為管理電子遊戲場業，並維護社會安寧、
    善良風俗、公共安全及國民身心健康，特設定本條例」，是該條例立法目的之一
    即在於管理電子遊戲場業。而所謂電子遊戲場業，依該條例第三條規定，係指設
    置電子遊戲機供不特定人益智娛樂之營業事業。換言之，僅須設置電子遊戲機供
    人娛樂以營利者，即屬電子遊戲場業管理條例所指之電子遊戲場業，其規模及所
    設置之電子遊戲機之數量如何，則非所問，此有經濟部八十九年六月三十日經八
    九商字第八九○一八五三六號函可參。再者，依該條例第十六條規定，非電子遊
    戲場業之其他營利事業，不得就其營業場所，供他人設置電子遊戲機營業，如違
    反該條規定，依第二十八條規定處行為人新台幣十萬元以上五十萬元以下罰鍰，
    並限期令其改善，是在非電子遊戲場業之其他營利事業場所設置電子遊戲機以營
    利者，仍屬該條例規範之範疇，益徵該條例所指之電子遊戲場業並不專以設置電
    子遊戲機供人娛樂為限，在非電子遊戲場業之其他營利事業場所設置者仍屬之。
    是如係在非電子遊戲場業之營業場所附帶擺設電子遊戲機供人娛樂者，仍屬該條
    例第三條所指之「設置電子遊戲機供不特定人益智娛樂之營利事業」，依該條例
    第十五條規定，仍應辦理營利事業登記後，始得營業（前開經濟部函參照）。換
    言之，所謂電子遊戲場業，僅須有設置電子遊戲機供人為益智娛樂者即屬之，至
    其係專以提供電子遊戲機供人娛樂或在非電子遊戲場業之營業場所附帶提供電子
    遊戲機供人娛樂，應非所問。從而，在非電子遊戲場業之營利場所附帶擺設電子
    遊戲機供人娛樂者，仍須依該條例第十五條規定，辦理營利事業登記後始得擺設
    ，否則仍應依該條例第二十二條論罪。蓋依該條第二十八條規定，提供非電子遊
    戲場業之其他營利事業之營業場所予他人擺設電子遊戲機仍須處罰，如非電子遊
    戲場業之營利事業人，在該營業場所擺設電子遊戲機，未經依法登記而不予處罰
    ，顯然輕重失衡，當非該條例管理電子遊戲場業之立法意旨。
三、核被告所為，係違反電子遊戲場業管理條例第十五條之未依本條例規定辦理營利
    事業登記者，不得應營電子遊戲場業之規定，犯同條例第二十二條之罪。
四、公訴意旨另並認被告係與許雲傑共同在上開地下室由許雲傑開設之「海寶泡沫茶
    坊」公眾得出入之場所內，擺設上開電動遊戲機與不特定人賭博，因認被告並犯
    有刑法第二百六十六條第一項之賭博罪嫌。惟訊據被告否認有賭博犯行，辯稱：
    其向許雲傑開設之海寶泡沫茶坊租用位置放置扣案機台，並無與人賭博之意，且
    該機台並非賭博性電玩，僅單純供玩分數娛樂用，亦不能兌換金錢或財物，實無
    與人賭博之行為等語。經查：被告於警訊及偵查中，自始均否認該扣案機台係賭
    博性電動玩具，並據其提出經濟部商品檢驗局國內市場出廠檢驗合格證書影本為
    證。許雲傑於警訊中則稱：「（問：該台電玩如何玩法？）投十元銅幣，每元為
    一分，押中所選擇的面板水果倍數為二倍到五十倍不等。所押的錢必須玩完，沒
    有退換之用」（偵查卷第五頁背面參照），均未自白「擺設電動賭博機具與不特
    定賭客對賭財物」之犯罪；檢察官就此部分認被告及許雲傑坦承犯罪，容有誤會
    。參以：臨檢查獲本案機台之警員崔宛豪於原審到庭結證稱：該機台畫面有水果
    盤跑分數，許雲傑當時說一元一分可以押分數，玩的結果分數可否換錢我不知道
    ，我們沒有查到他們有無以分數換錢，查獲當時沒有人玩，所以實際上有無人以
    打電玩分數換錢，我不清楚等語（原審法院九十年五月二十四日審判筆錄參照）
    ；顯見承辦警員當時僅查知扣案機台得以打玩分數之事實，並查無得以分數兌換
    金錢或財物之事證。是扣案之遊戲機台、相片及其內之現金，僅能證明曾經有人
    以該機台打玩分數之事實，惟並不能證明該打玩分數結果得以兌換金錢或財物，
    而有與賭客對賭金錢或財物之犯行。從而本件尚不足以認定被告與許雲傑有設置
    電動賭博機具與不特定賭客連續對賭之賭博犯行，惟此部分因公訴意旨係認與前
    開有罪部分有裁判上一罪之關係，故毋庸另為無罪之諭知。至許雲傑出租場地予
    被告擺設本件電子遊戲機，係違反電子遊戲場業管理條例第十六條之規定，應依
    同條例第二十八條科以行政罰鍰，且亦無證據足證其予被告有共犯之關係，公訴
    意旨認被告與之有共犯之關係，亦有未洽，以上均附此敘明。
五、原審不察，對被告無罪之諭知，尚有未合。從而檢察官上訴，即非全無理由，自
    應由本院將原判決撤銷改判，爰審酌被告犯罪之一切情狀，量處如主文第二項所
    示之刑。又被告行為後，刑法第四十一條已經於九十年一月十日修正公布，被告
    所犯之罪，其最重本刑為一年以下有期徒刑，比較新舊法之結果，上開法律之修
    正，對被告不生影響，依刑法第二條第一項之規定，應適用裁判時之法律即新法
    ，爰併宣告易科罰金折算標準。扣案之電子遊戲機一台（含ＩＣ板一塊）、及現
  金八十元，係被告所有，供犯罪所用之物及犯罪所得之物，依法宣告沒收。
據上論斷，應依刑事訴訟法第三百六十九條第一項前段、第三百六十四條、第二百九
十九條第一項前段，電子遊戲場業管理條例第二十二條，刑法第十一條前段、第二條
第一項、第四十一條第一項、第三十八條第一項第二款、第三款，罰金罰鍰提高標準
條例第二條，判決如主文。
本案經檢察官李良忠到庭執行職務。
中      華      民      國    九十      年      九      月     十九     日
                              臺灣高等法院刑事第十四庭
                                  審判長法  官  陳  祐  輔
                                        法  官  陳  國  文
                                        法  官  蔡  國  在
右正本證明與原本無異。
不得上訴。
                                        書記官  錢  艷  鳳
中      華      民      國     九十     年      九      月     二十一   日
附錄本判決論罪科刑法條：
電子遊戲場業管理條第二十二條
違反第十五條規定者，處行為人一年以下有期徒刑、拘役或科或併科新台幣五十萬元
以上二百五十萬元以下罰金。


司法院資訊處製作；財團法人民間司法改革基金會備份。
